【裁判字號】    91,易,970
【裁判日期】    920527
【裁判案由】    詐欺
【裁判全文】
臺灣桃園地方法院刑事判決                          九十一年度易字第九七號
    公  訴  人  臺灣桃園地方法院檢察署檢察官
    被      告  壬○○
                子○○
                巳○○
右列被告等因詐欺等案件，經檢察官提起公訴（九十年度偵字第五六四五號、九十一
年度偵字第一九七七號），及移
第一五五九號)，本院判決如左：
    主  文
壬○○共同連續洗錢，處有期徒刑貳年；扣案行動電話壹支沒收之；因犯罪取得之報
酬共新台幣參萬陸仟伍佰元沒收之，如全部或一部不能沒收時，以壬○○、子○○、
巳○○三人之財產抵償之。
子○○共同連續洗錢，累犯，處有期徒刑壹年拾月；扣案行動電話壹支沒收之；因犯
罪取得之報酬共新台幣肆萬元沒收之，如全部或一部不能沒收時，就新台幣參萬陸仟
伍佰元範圍內以壬○○、子○○、巳○○三人之財產抵償之；就新台幣參仟伍佰元部
分，以子○○之財產抵償之。
巳○○共同連續洗錢，處有期徒刑壹年陸月；扣案行動電話壹支沒收之；因犯罪取得
之報酬共新台幣參萬陸仟伍佰元沒收之，如全部或一部不能沒收時，以壬○○、子○○、巳○○三人之財產抵償之。
    事  實
一、子○○前曾於民國八十四年間因違反麻醉藥品管理條例案件，經臺灣士林地方法
    院於八十四年十一月三十日，以八十四年度易字第二九四三號判決判處有期徒刑
    六月，於八十七年二月十日易科罰金執行完畢，詎仍不知悛悔。
二、子○○於九十年二月間自報紙上閱得不詳之人刊登收購存摺之廣告，得知可藉出
    借自己名義之金融機構帳戶得款花用後，即明知將帳戶提供不相識之人，可能供
    犯罪集團掩飾或隱匿重大犯罪所得財物，竟仍不違背其本意，並基於洗錢之概括
    犯意，於同年二月十四日，將其所有之第一商業銀行、彰化銀行、台新銀行、中
    國信託商業銀行及劍潭郵局帳戶之存摺、印章、提款卡等物，在臺北市○○街口
    荷蘭咖啡店，以每本新臺幣（下同）七百元之代價（共得款三千五百元），交予
    真實姓名年籍不詳，自稱「徐正仲」之成年男子。旋經「徐正仲」將上開帳戶存
    摺等物交由不詳犯罪集團後，該犯罪集團人員即基於常業詐欺犯意，於中國時報
    分類廣告刊登「手機賣三千元」之訊息，使李君容等人陷於錯誤，分別依犯罪集
    團成員指示，各匯入六千元至子○○上開中國信託商業銀行帳號：000000
    00000000號帳戶內，再由集團人員領走款項，並賴以維生，以此方式幫
    助該犯罪集團掩飾、隱匿常業詐欺犯罪所得。嗣因李君容遲未取得手機，始知受
    騙，乃報警循線查獲子○○。
三、壬○○、子○○、巳○○三人均明知以刊登廣告方式收購之帳戶，可能供犯罪集
    團掩飾或隱匿重大犯罪所得財物，竟仍不違背渠等本意，子○○基於同上概括犯
    意，並另與壬○○、巳○○及真實姓名年籍不詳，綽號為「宋仔」之成年男子，
    共同基於常業詐欺及洗錢之概括犯意聯絡，先由壬○○於九十年一月間受雇於「
    宋仔」，再輾轉雇用巳○○、子○○二人，並由「宋仔」協助壬○○等三人在報
    紙上刊登意欲購買存摺之廣告，引誘不特定人循上開電話分別與壬○○等三人聯
    絡，以引誘渠等出售存摺、提款卡、印章等物。並由巳○○、子○○二人負責前
    往桃園縣中壢市、台北縣三重市、新莊市等地，連續多次向見報聯絡之人收取存
    摺、提款卡、印章等物，其中二次詳情為：
    （一）於九十年三月十六日，在桃園縣中壢市誠泰銀行中壢分行門口，以七千五
          百元之代價，向丁○○（另經本院為有罪判決）購買如附表一所示之五本
          存摺、五張提款卡及共用之印章一枚。
    （二）於九十年三月二十一日，在台北縣新莊市某處，以七千五百元之代價，向
          辰○○購買如附表二所示之五本存摺、五張提款卡及共用之印章一枚。
    巳○○、子○○於取得前揭帳戶之存摺、印章後均交予壬○○，並向壬○○領取
    每收取一組（包含四家銀行、一家郵局之存摺、印章）之代價約三、四千元，再
    由壬○○將該存摺、印章轉交「宋仔」，再交予刮刮樂犯罪集團人員，該集團人
    員即基於常業詐欺之犯意，連同犯罪集團中他人以同一方式購得之人頭帳戶（曾
    使用之帳戶詳如附表三），資為洗錢之帳戶，復偽以「虹邦科技控股企業集團」
    之樂透中獎通知方式寄發傳單、中獎通知單，而使如附表四之人陷於錯誤，分別
    依犯罪集團成員指示，各於如附表四所示之時間，匯入如附表四之帳戶款項，再
    由集團人員領走款項，並賴以維生，該犯罪集團並以此方式掩飾、隱匿常業詐欺
    犯罪所得。
四、嗣因如附表四編號一之被害人戊○○於九十年三月二十三日在自宅接獲上開廣告
    後，誤信自己中獎，經以電話聯繫，對方告知須先繳納入會費、稅捐等費用，戊○○不疑有詐，陸續匯出多筆款項，更於九十年三月二十九上午九時五十四分，
    匯入八十八萬元至戶名為辛○○之人頭帳戶內。壬○○、子○○二人隨即以共同
    平分一萬元之代價，受「宋仔」之指示於同日下午四時十分許，到桃園縣桃園市
    ○○路○段五十一號二樓桃園郵局第十一號窗口提領辛○○帳戶內之款項共四十
    萬元，然因郵局承辦人員孫燕發覺該帳戶交易活動異常而報警，當場逮捕壬○○
    、子○○二人，並於子○○所駕駛之車牌號碼ＥＸ—六四七一號自用小客車車內
    扣得上述辰○○之存摺、提款卡、印章，及癸○○簽立之轉借存簿切結書一份、
    空白切結書六份等物。
五、案經桃園縣警察局桃園分局報請及臺北市政府警察局移送臺灣臺北地方法院檢察
    署呈請臺灣高等法院檢察署檢察長令轉臺灣桃園地方法院檢察署檢察官偵查起訴
    暨臺北市政府警察局中山分局移送臺灣臺北地方法院檢察署檢察官移送併辦。
    理  由
一、訊據被告壬○○對於上開時、地刊登廣告、雇用子○○、巳○○負責收購存摺，
    以及受「宋仔」之指示前往桃園郵局領取四十萬元而為警查獲之事實均坦承不諱
    ；訊據被告子○○亦坦承出售帳戶予「徐正仲」及受雇於壬○○收購存摺、提款
    卡、印章等物，並於上開時、地與被告壬○○共同前往桃園郵局領取四十萬元之
    情不諱；訊據被告巳○○亦坦承收購存摺，並知悉「宋仔」係欲將該存摺轉賣圖
    利等情不諱，惟三人均矢口否認有何詐欺、洗錢犯行。被告壬○○辯稱：伊一時
    糊塗遭人利用云云；被告子○○辯稱：伊僅係幫忙跑外務，不知收購存摺之用途
    ，並無詐欺之意思云云；被告巳○○辯稱：並無詐欺之意云云。
二、惟查：
（一）就如事實欄二被告子○○出售帳戶乙節，業據被告子○○自陳無訛（見台灣台
      北地方法院檢察署九十一年度偵字第五八三七偵查卷第十八頁、本院九十二年
      一月二十三日審理筆錄），核與被害人李君容指述情節相符（見同卷第二十頁
      、本院九十二年三月十一日審理筆錄），復有中國信託商業銀行自動櫃員機交
      易明細單二紙、中國信託商業銀行函覆之開戶申請書、往來明細表各一份附卷
      可稽，此部分事證已明。
（二）就如事實欄三部分即被告子○○、壬○○、巳○○向被害人收取帳戶存摺等物
      ，進而交由刮刮樂詐騙集團資為人頭帳戶詐財，並隱匿犯罪所得乙節，有下列
      證據可證：
      1.業據被告子○○迭次坦認：曾向二男二女收過存摺等物，每次車馬費七百元
        ，並曾在中壢收件過，嗣後於板橋裕民路小歇泡沫紅茶店交予巳○○或壬○○，並曾於九十年三、四月間在新莊向辰○○收件，另於隔二、三天，在三
        重向陳小姐收件一次，及丁○○之存摺亦為其所收取等情不諱（見台灣桃園
        地方法院檢察署九十年度偵字第五六四五號偵查卷第六、一三六頁、本院九
        十一年七月四日、九十二年四月三日、五月十三日審理筆錄）。
      2.並據被告壬○○供述：渠等只負責跑外面取回所收購的存摺，然後交予「宋
        仔」，每次酬勞一至二千元不等等語（見同上偵查卷第十頁），及「（報紙
        廣告何人刊登？）我請別人刊登的，之前介紹我進去的，也是裡面的同事，
        姓黃（指宋仔），我收回來的存摺交給他。」、「是他們二人收購回來交給
        我，我再交給姓黃的。」、「（你總共交給姓黃的多少套存摺？）約四、五
        套。」、「（收購存摺做何用途？）他們可以轉手賣掉」等語（見本院九十
        二年三月十一日審理筆錄），「（你收到存摺後，如何處理？）跟姓宋的聯
        絡，看他約在何處見面，我就把存摺交給他，他就給我二千元。」、「（巳
        ○○、子○○各交給你幾次存摺？）黃給我三、四次，有時一次不只一組，
        郭是交給巳○○，由巳○○交給我。」等語（見本院九十二年四月三日審理
        筆錄）。
      3.被告巳○○亦坦承：「我承認我有收購存摺，可是收回來後我就交給壬○○
        ，我是受僱於他，每收一本郵局存摺加四本銀行存摺為一套，他就給我七千
        元，在他們被抓到二、三個月前開始做的，都是壬○○刊登廣告的。」、「
        （收購存摺目的？）聽姓宋的說當作人頭帳戶賣掉。」等語（見本院九十二
        年三月十一日審理筆錄），「我會先跟壬○○說我要出去收存摺，他會把七
        千元匯到我的帳戶內，我會先去確認是否願意出賣存摺，如果收到存摺後，
        我會用提款卡把錢領出交給對方，我就把存摺收回來交給壬○○，每次收完
        後，他會打電話給我，跟我另外約時間、地點，將收存摺的代價三千元交給
        我。」等語（見本院九十二年四月三日審理筆錄）。
      4.而上情復據證人即出售帳戶存摺等物之辰○○、丁○○到庭證述：均以五本
        七千五百元之代價出售個人帳戶交給被告子○○之情明確。再參以，經警察
        查獲時復於子○○所駕駛之車牌號碼ＥＸ—六四七一號自用小客車車內扣得
        上述辰○○之存摺、提款卡、印章，及癸○○簽立之轉借存簿切結書一份、
        空白切結書六份等物，足徵渠等從事收購他人帳戶供作詐騙他人匯款之人頭
        帳戶甚明。
      5.又如附表四之被害人均係接獲「虹邦科技控股企業集團」之宣傳單而陸續匯
        款至指定帳戶等情，業據渠等證述在卷。另被告巳○○亦曾以提款機提領被
        害人己○○匯入之款項，有經警翻拍提款機監視器攝得之照片附卷可稽，並
        據被告巳○○坦認該照片中之人即為伊本人無訛。此外復有「虹邦科技控股
        企業集團」之傳單、中獎通知單，被害人匯款之匯款單、郵政國內匯款執據
        、被告子○○之通聯記錄、提款單附卷可按。
（三）又被害人戊○○於九十年三月二十九日上午匯款至辛○○帳戶內，先有一名不
      詳人士持辛○○之存摺、印章欲提款不成，當日下午改由被告子○○、壬○○
      二人親自到桃園郵局提領該帳戶中四十萬元，而為警查獲等情，業據被告子○○、壬○○自承無訛，復據證人即桃園郵局承辦人員孫燕證述綦詳，並有提款
      單一紙、該存戶交易明細表一紙在卷可參。
（四）又被告子○○、壬○○等詐騙集團成員所收購之如附表一、三之帳戶，及被告
      子○○出售予「徐正仲」之帳戶，嗣後均遭詐騙集團利用為詐取被害人款項之
      帳戶，足見上開帳戶確遭犯罪集團以虛偽之贈獎活動及刊登販賣手機之廣告，
      詐騙被害人戊○○等人將款項匯入使用，並藉以掩飾、隱匿詐欺所得之款項。
      且依卷附之帳戶所示，不僅帳戶頗多，且受騙匯入款項至少多達數百萬，顯見
      該集團成員係以詐欺為常業，自屬洗錢防制法第三條第一項第五款、第二條第
      一項第一款所稱之掩飾、隱匿重大犯罪所得之洗錢行為無誤。
四、按金融帳戶為個人理財之工具，申請開設金融帳戶並無任何特殊之限制，一般民
    眾皆能自由申請開戶，並得同時在不同金融機構申請多數存款帳戶使用，乃眾所
    週知之事實。依一般人之社會生活經驗，倘係合法收入，本可自行向金融行庫開
    戶使用，而無向他人購買帳戶之必要。苟見陌生人不以自己名義申請開戶，反以
    刊登廣告方式向不特定人蒐集收購他人之金融機構帳戶使用，衡情應能懷疑收購
    帳戶之人目的在於掩飾或隱匿犯罪所得之錢財。被告子○○因見報紙刊登收購存
    摺之廣告，即與素不相識之男子聯絡後，將上開帳戶存摺等物交付該男子，復與
    被告壬○○、巳○○利用同一手法收購他人之存摺帳戶，依卷內事證，雖無證據
    證明被告三人知悉所屬犯罪集團如何犯罪（按有可能係供詐欺、或擄車勒索之用
    ），但就該犯罪集團將被告三人出售、購得之帳戶供掩飾、隱匿常業詐欺所得之
    用，顯不違反被告本意，被告等人自有協助犯罪集團掩飾、隱匿重大犯罪所得之
    不確定故意。事證明確，被告三人洗錢犯行均堪以認定。
五、核被告壬○○、子○○、巳○○三人所為，均係犯洗錢防制法第九條第一項之洗
    錢罪。公訴意旨漏未斟酌上情，而認被告係犯刑法第三百三十九條第一項之詐欺
    取財罪，尚有未洽，惟其基本事實同一，本院自應予審理，並變更其起訴法條。
    又被告三人業已參與收購存摺、領取贓款之構成要件行為，已非幫助犯所可比擬
    ，渠三人與共犯「宋仔」間，及被告子○○與如事實欄二所載之「徐正仲」等犯
    罪集團成員間，分別均有犯意之聯絡及行為分擔，均為共同正犯。被告三人先後
    多次犯行，均時間緊接，方法相同，顯係基於概括犯意為之，為連續犯，應依刑
    法第五十六條規定論以一罪，並加重其刑。又查被告子○○有事實欄所載之犯罪
    科刑執行情形，有台灣高等法院被告全國前案記錄表案、台灣桃園地方法院檢察
    署刑案資料查註記錄表分別在卷可稽，其於五年內再犯本件有期徒刑以上之罪，
    為累犯，應依刑法第四十七條規定加重其刑。公訴人雖僅就被告三人如犯罪事實
    欄三、四之犯行提起公訴，然檢察官就犯罪事實一部起訴者，其效力及於全部，
    本件被告如犯罪事實欄二部分之犯罪事實，與前揭論罪科刑之部分，有連續犯之
    關係，已如前述，本院自應就屬於裁判上一罪之部分一併加以審判。按洗錢防制
    法第九條第四項後段規定，犯前三項之罪，在偵查或審判中自白者，減輕其刑。
    查被告壬○○、子○○二人固於警、偵訊中分別自承出售、收購上開帳戶存摺、
    提款卡、印章等物之事實。然被告二人於警訊、偵查中均否認有幫助詐欺或洗錢
    之犯意。依被告警訊、偵查所供，應屬犯罪嫌疑之辯解，並未自白幫助洗錢犯罪
    之構成要件行為，自無自白犯罪之事實，核與洗錢防制法第九條第四項規定不符
    ，無從依法減輕其刑，併此敘明。爰審酌被告三人犯罪手段、所生危害、所得款
    項、本件被害人甚多、遭詐騙之款項金額龐大、對於社會秩序影響甚大、被告三
    人分別參與之程度及犯罪後態度等一切情狀，分別量處如主文所示之刑。
六、又犯洗錢防制法之罪者，因犯罪所得財物，不問屬於犯人與否，沒收之，如全部
    或一部不能沒收時，追徵其價額或以其財產抵償之；所謂因犯罪所得財物，包括
    因犯罪取得之報酬在內，洗錢防制法第十二條第一項、第四條第二款分別定有明
    文。被告三人因本案犯罪所取得之報酬金額雖難認定，惟被告壬○○、巳○○、
    子○○三人分別坦承至少五千多元、三萬元、五、六千元，本諸罪疑惟輕原則，
    本院認應分別以最少之金額資為沒收之依據，亦即分別認定渠等取得報酬之金額
    為被告壬○○五千元、被告巳○○三萬元、被告子○○五千元，總額則為四萬元
    ，上開金額均為被告等人洗錢所得之財物，復因共同正犯責任共同原則，除如犯
    罪事實欄二被告子○○自行取得之三千五百元應由其一人負責外，被告三人就三
    萬六千五百元範圍內均應負責，如全部或一部不能沒收時，均以其等財產抵償之
    。亦即被告子○○就四萬元之部分負責，被告壬○○、巳○○則僅就三萬六千五
    百元之部分負責。又扣案之行動電話一支，為共犯「宋仔」提供予被告壬○○以
    供本案犯罪所用之物，業據被告壬○○自陳無訛，應依刑法第三十八條第一項第
    二款規定宣告沒收之。至於其餘扣案之存摺、印章、金融卡、切結書等物則係被
    告子○○甫向他人收取之物，與刑法第三十八條第三項「屬於被告所有」之沒收
    要件有間，不在得以沒收之列，併予敘明。
七、據上論結，應依刑事訴訟法第二百九十九條第一項前段、第三百條，洗錢防制法
    第九條第一項、第十二條第一項，刑法第十一條前段、第二十八條、第五十六條
    、第四十七條、第三十八條第一項第二款，判決如主文。
本案經檢察官張立中到庭執行職務。
中      華      民      國    九十二    年      五      月    二十七    日
                                        臺灣桃園地方法院刑事庭第一庭
                                                法  官    陳  永  來
右正本證明與原本無異。
如不服本判決，應於判決送達後十日內向本院提出上訴狀( 應附繕本 )，上訴於
臺灣高等法院。
                                                書記官   洪明媚
中      華      民      國    九十二    年    五      月    二十八    日
附錄：本案論罪科刑法條全文
洗錢防制法第九條第一項：
洗錢者，處五年以下有期徒刑，得併科新臺幣三百萬元以下罰金。
以犯前項之罪為常業者，處一年以上七年以下有期徒刑，併科新臺幣一百萬元以上一
千萬元以下罰金。
法人之代表人、法人或自然人之代理人、受雇人或其他從業人員，因執行業務犯前二
項之罪者，除處罰行為人外，對該法人或自然人並科以各該項所定之罰金。但法人之
代表人或自然人對於犯罪之發生，已盡力為防止行為者，不在此限。
犯前三項之罪，於犯罪後六個月內自首者，免除其刑；逾六個月者，減輕或免除其刑
；在偵查或審判中自白者，減輕其刑。
附表一
┌──┬───────────┬───┬────────┐
│編號│開戶銀行              │戶名  │  帳號          │
├──┼───────────┼───┼────────┤
│１  │中壢郵局總行          │丁○○│  000000-0      │
├──┼───────────┼───┼────────┤
│２  │富邦銀行中壢分行      │丁○○│  000000000     │
├──┼───────────┼───┼────────┤
│３  │華南銀行壢昌分行      │丁○○│  000000000000  │
├──┼───────────┼───┼────────┤
│４  │第一銀行龍潭分行      │丁○○│  00000000000   │
├──┼───────────┼───┼────────┤
│５  │誠泰銀行中壢分行      │丁○○│  000000000000  │
└──┴───────────┴───┴────────┘
附表二
┌──┬───────────┬───┬────────┐
│編號│開戶銀行              │戶名  │  帳號          │
├──┼───────────┼───┼────────┤
│１  │大園郵局              │辰○○│000000-0        │
├──┼───────────┼───┼────────┤
│２  │亞太商業銀行          │辰○○│0000000000000   │
├──┼───────────┼───┼────────┤
│３  │台灣中小企業銀行      │辰○○│0000000000      │
├──┼───────────┼───┼────────┤
│４  │台灣銀行              │辰○○│000000000000    │
├──┼───────────┼───┼────────┤
│５  │三重正義郵局          │辰○○│000000-0        │
└──┴───────────┴───┴────────┘
 附表三
┌──┬─────┬──────┬──────┬────────┐
│編號│人頭戶名  │立帳銀行    │局號        │帳號            │
│    │          │            │            │                │
├──┼─────┼──────┼──────┼────────┤
│ １ │辛○○    │郵局        │000000-0    │000000-0        │
├──┼─────┼──────┼──────┼────────┤
│ ２ │胡祺閎    │郵局        │000000-0    │000000-0        │
├──┼─────┼──────┼──────┼────────┤
│ ３ │丙○○    │郵局        │000000-0    │000000-0        │
├──┼─────┼──────┼──────┼────────┤
│ ４ │寅○○    │郵局        │000000-0    │000000-0        │
├──┼─────┼──────┼──────┼────────┤
│ ５ │庚○○    │郵局        │000000-0    │000000-0        │
├──┼─────┼──────┼──────┼────────┤
│ ６ │丑○○    │郵局        │000000-0    │000000-0        │
├──┼─────┼──────┼──────┼────────┤
│ ７ │丁○○    │郵局        │000000-0    │000000-0        │
└──┴─────┴──────┴──────┴────────┘
 附表四
┌───┬─────┬─────┬────────┬────────┐
│編號  │被害人    │匯款日期  │匯款金額        │人頭帳戶        │
│      │          │          │（新台幣）      │                │
├───┼─────┼─────┼────────┼────────┤
│  １  │戊○○    │90.3.26至 │296萬零6百元    │胡祺閎、丙○○、│
│      │          │90.4.23   │                │寅○○、庚○○、│
│      │          │          │                │辛○○          │
├───┼─────┼─────┼────────┼────────┤
│  ２  │卯○○    │90.4.2    │47萬零6百元     │丑○○、丁○○  │
│      │          │90.4.3    │                │                │
├───┼─────┼─────┼────────┼────────┤
│  ３  │己○○    │90.4.17   │6萬零6百元      │丁○○          │
├───┼─────┼─────┼────────┼────────┤
│  ４  │乙○○    │90.4.2    │16萬零9百元     │丑○○、丁○○  │
│      │          │90.4.4    │                │                │
├───┼─────┼─────┼────────┼────────┤
│  ５  │甲○      │90.4.13   │6萬零6百元      │丁○○          │
├───┴─────┴─────┴────────┴────────┤
│總金額共計：0000000元                                             │
└─────────────────────────────────┘


司法院資訊處製作；財團法人民間司法改革基金會備份。
